【裁判字號】    99,訴,1252
【裁判日期】    990630
【裁判案由】    偽造文書等
【裁判全文】
臺灣板橋地方法院刑事判決              99年度訴字第1252號
公  訴  人  臺灣板橋地方法院檢察署檢察官
被      告  乙○○
上列被告因偽造文書等案件，經檢察官提起公訴（九十九年度偵
緝字第八三號），本院判決如下：
    主  文
乙○○行使偽造私文書，足以生損害於他人，累犯，處有期徒刑
伍月，如易科罰金，以新臺幣壹仟元折算壹日。合作金庫銀行簽
帳單上偽造之「甲○○」署押壹枚，沒收之。
被訴竊盜罪公訴不受理。
    事  實
一、乙○○前因公共危險案件，經臺灣士林地方法院以九十五年
    度湖交簡字第一四六號判處有期徒刑三月確定，於民國九十
    六年三月二十三日縮刑期滿執行完畢。詎其猶不知悛悔，基
    於意圖為自己不法之所有，於九十八年七月間某日，竊取慶
    豐銀行寄至臺北縣泰山鄉○○街四十七巷二十四號予其胞弟
    甲○○之信用卡（卡號：0000000000000000）（乙○○竊盜
    部分業經甲○○於本院審理中撤回告訴詳理由）；乙○○取
    得上揭信用卡後，另基於行使偽造私文書、意圖為自己不法
    所有之詐欺犯意，於同年七月十九日下午四時十分許，持上
    開信用卡，至臺北縣泰山鄉○○路○段二一二號「宏昕銀樓
    」刷卡購買金飾，並於收單銀行合作金庫銀行簽帳單存根聯
    上偽簽「甲○○」之簽名一枚，偽造「甲○○」簽帳消費之
    私文書，並持向店員行使，使店員誤信係「甲○○」本人消
    費，並有意依約支付簽帳費用而陷於錯誤，交付價值新臺幣
    （下同）四萬四千六百元之金飾予乙○○，足生損害於甲○
    ○、慶豐銀行及「宏昕銀樓」特約商店等。嗣經甲○○於同
    日下午四時十九分許，接獲慶豐銀行信用卡部查詢電話，核
    對後始發現報警，經調閱宏昕銀樓現場監視光碟而循線查獲
    。
二、案經甲○○訴由新竹縣政府警察局竹東分局報告臺灣新竹地
    方法院檢察署呈請臺灣高等法院檢察署檢察長移送臺灣板橋
    地方法院檢察署檢察官偵查起訴。
    理  由
壹、有罪部分（即行使偽造私文書罪）：
一、訊據被告乙○○對於上揭行使偽造私文書、詐欺取財等犯行
    ，均坦承不諱，核與告訴人甲○○於警詢、偵查及本院審理
    中之證詞相符，並有卷附慶豐銀行爭議消費明細一覽表、爭
    議款授權聲明書、消費金融處信用卡部函及所附收單銀行合
    作金庫銀行簽帳單一紙足按，上揭證人偵查中之證詞、文書
    證據，經當事人同意作為本件證據，本院審酌該等言詞、書
    面陳述作成時之情況，認為適當，依刑事訴訟法第一百五十
    九條之五第一項之規定均得為證據。被告之自白與事實相符
    ，本件事證已經明確，犯行堪予認定，應依法論科。
二、按簽帳單係以文字為一定之意思表示，持信用卡刷卡消費時
    ，在簽帳單上簽署姓名，除表示已收受特約商店所交付之交
    易標的物或消費標的，並確認該筆消費之憑證，具有表示法
    律上權利義務關係之證明，故簽帳單性質上除與收據相同外
    ，並且為信用卡發卡銀行依據此向簽帳人收款之憑證，屬私
    文書之一種。被告行使偽造簽帳單，自足生損害於信用卡申
    請人本人、特約商店及發卡銀行對於信用卡管理之正確性。
    被告持竊取之信用卡消費購買金飾，核被告所為係犯刑法第
    二百十六條、第二百十條行使偽造私文書罪、第三百三十九
    條第一項之詐欺取財罪，被告偽造「甲○○」之簽名之行為
    ，係偽造私文書（簽帳單）之階段行為，又其偽造私文書之
    低度行為為行使偽造私文書之高度行為所吸收，均不另論罪
    。被告係以同時行使偽造私文書之行為，即已著手詐欺行為
    ，所為係一行為而觸犯行使偽造私文書罪、詐欺取財等二罪
    名，為想像競合犯，應依刑法第五十五條之規定從一重行使
    偽造私文書罪論處。被告前因公共危險案件，經臺灣士林地
    方法院以九十五年度湖交簡字第一四六號判處有期徒刑三月
    確定，於九十六年三月二十三日縮刑期滿執行完畢，此有臺
    灣高等法院被告前案紀錄表一份在卷可稽，被告於五年以內
    ，故意再犯本件最重本刑為有期徒刑以上之罪，應依刑法第
    四十七條第一項之規定，論以累犯，並加重其刑。爰審酌被
    告竊取告訴人之信用卡消費購物，致使銀行及持卡人受有財
    產上及信用之損害，並破壞信用卡利用之便捷性及金融秩序
    ，被告犯罪後已坦承犯行，知所悔改，及詐得財物（金飾）
    價值等一切情狀，量處如主文所示之刑，並諭知易科罰金之
    折算標準。末查，卷存被告至特約商店消費所偽造告訴人「
    甲○○」簽名之簽帳單，為收單銀行存查聯，並非被告所有
    ，與沒收規定不合，不能沒收，惟簽帳單上持卡人簽名欄上
    被告所偽造之「甲○○」之簽名一枚，應依刑法第二百十九
    條之規定沒收之。
貳、公訴不受理部分（即竊盜罪部分）：
一、公訴意旨另略以（見公訴人之補充理由書）：被告基於意圖
    為自己不法之所有，於九十八年七月間某日，竊取慶豐銀行
    寄至臺北縣泰山鄉○○街四十七巷二十四號予其胞弟告訴人
    甲○○之信用卡（卡號：0000000000000000），因認被告此
    部分犯行另涉犯刑法第三百二十條第一項之竊盜罪等語。
二、按告訴乃論之罪，告訴人於第一審辯論終結前得撤回其告訴
    ，又告訴經撤回者，法院應諭知不受理之判決，刑事訴訟法
    第二百三十八條第一項、第三百零三條第三款定有明文。
三、經查，本件被告被訴竊盜案件，公訴檢察官於補充理由書中
    認為被告係犯刑法第三百二十條第一項之竊盜罪，依同法第
    三百二十四條第二項之規定，親屬間（即直系血親、配偶、
    同財共居親屬、五親等內血親或三親等內姻親之間）之竊盜
    案件須告訴乃論。而本件告訴人甲○○係被告之弟，業經被
    告及告訴人陳明在卷，並有全戶戶籍資料查詢結果一紙附卷
    可稽（見本院卷），渠等間為二親等之旁系血親，而告訴人
    業已於九十九年五月十三日本院審理中具狀表明撤回本件告
    訴，此有撤回告訴狀在卷足憑，揆諸上開說明，此部分爰為
    不受理之判決。
據上論斷，應依刑事訴訟法第二百九十九條第一項前段、第三百
零三條第三款，刑法第二百十條、第二百十六條、第二百十九條
、第三百三十九條第一項、第五十五條、第四十七條第一項，刑
法施行法第一條之一，判決如主文。
本案經檢察官黃怡華到庭執行職務。
中    華    民    國    99    年    6     月    30    日
                  臺灣板橋地方法院刑事第十六庭
                          審判長法  官  王綽光
                                法  官  陳正昇
                                法  官  洪珮婷
以上正本證明與原本無異。
如不服本判決應於收受送達後十日內向本院提出上訴書狀，並應
敘述上訴理由; 其未敘述上訴理由者，應於上訴期間屆滿後二十
日內向本院補提理由書（均需按他造當事人之人數附繕本，切勿
逕送上級法院）。
                                書記官  許清秋
中    華    民    國    99    年    7     月    6     日
附本案論罪科刑法條全文
中華民國刑法第210條
（偽造變造私文書罪）
偽造、變造私文書，足以生損害於公眾或他人者，處 5 年以下
有期徒刑。
中華民國刑法第216條
（行使偽造變造或登載不實之文書罪）
行使第 210 條至第 215 條之文書者，依偽造、變造文書或登載
不實事項或使登載不實事項之規定處斷。
中華民國刑法第339條
（普通詐欺罪）
意圖為自己或第三人不法之所有，以詐術使人將本人或第三人之
物交付者，處 5 年以下有期徒刑、拘役或科或併科 1 千元以下
罰金。
以前項方法得財產上不法之利益或使第三人得之者，亦同。
前二項之未遂犯罰之。

司法院資訊處製作；財團法人民間司法改革基金會備份。
